【裁判字號】    99,上訴,2070
【裁判日期】    991026
【裁判案由】    偽造文書等
【裁判全文】
臺灣高等法院臺中分院刑事判決        99年度上訴字第2070號
上  訴  人
即  被  告  甲○○
上列上訴人因偽造文書等案件，不服臺灣臺中地方法院99年度訴
字第2017號中華民國99年8月31日第一審判決（起訴案號：臺灣
臺中地方法院檢察署99年度偵緝字第1078號），提起上訴，本院
判決如下：
    主  文
上訴駁回。
    理  由
一、按依刑事訴訟法第350條、第361條、第362條、第367條規定
    ，不服地方法院之第一審判決而上訴者，須提出上訴書狀，
    並應敘述具體理由，為上訴必備之程式；其所提出之書狀未
    敘述上訴理由，或僅曾以言詞陳述上訴理由者，均應於上訴
    期間屆滿後20日內補提理由書於第一審法院。第一審法院經
    形式審查，認逾期未補提上訴理由者，應定期間先命補正；
    逾期未補正者，為上訴不合法律上之程式，應以裁定駁回。
    倘已提出上訴理由，但所提非屬具體理由者，或已上訴但未
    提上訴理由，經審判長定期間補正仍未補正者，則應由第二
    審法院以上訴不合法律上之程式，判決駁回。而所謂具體理
    由，必係依據卷內既有訴訟資料或提出新事證，指摘或表明
    第一審判決有何採證認事、用法或量刑等足以影響判決本旨
    之不當或違法，而構成應予撤銷之具體事由，始克當之（例
    如：依憑證據法則具體指出所採證據何以不具證據能力，或
    依憑卷證資料，明確指出所為證據證明力之判斷如何違背經
    驗、論理法則）；倘僅泛言原判決認定事實錯誤、違背法令
    、量刑失之過重或輕縱，而未依上揭意旨指出具體事由，或
    形式上雖已指出具體事由，然該事由縱使屬實，亦不足以認
    為原判決有何不當或違法者（例如：對不具有調查必要性之
    證據，法院未依聲請調查亦未說明理由，或援用證據不當，
    但除去該證據仍應為同一事實之認定），皆難謂係具體理由
    ，俾與第二審上訴制度旨在請求第二審法院撤銷、變更第一
    審不當或違法之判決，以實現個案救濟之立法目的相契合，
    並節制濫行上訴（最高法院97年度台上字第892號刑事判決
    意旨參照）。
二、本件上訴人即被告甲○○（下稱被告）於民國99年9月13日
    向原審法院提出上訴書狀，核其記載之上訴理由略為：(一)被
    告對於所犯行使偽造公文書罪之偽造公文書流程絲毫不知，
    被告雖然認罪，但並不知偽造之公印及公文書究係如何製作
    ，所犯行使偽造公文書罪應為單一犯意，不得論以二罪，原
    判決論以二次行使偽造公文書罪，並據此定應執行刑有期徒
    刑1年4月，認事用法應有違誤。(二)被告於99年8月17日審理
    時，已當庭就犯罪所得部分全數返還被害人乙○○及丙○○○，被告主觀上係涉犯詐欺取財罪，但因行為過程中涉及行
    使偽造公印及公文書，而涉及刑法第211條之重罪，致無從
    易科罰金，懇請本院審酌被告已坦承認罪，並將犯罪所得全
    數返還被害人等情，再依刑法第59條減輕其刑。
三、本院查：
(一)、被告因不服上開臺灣臺中地方法院之第一審判決，而於前述
    時間具狀敘明理由向原審法院提起上訴，則依刑事訴訟法第
    361條第2項之規定、該條項立法修正理由及上開最高法院判
    決意旨，被告倘已提出上訴理由，但所提非屬具體理由者，
    即應由第二審法院以上訴不合法律上之程式，以判決駁回之
    ；且上訴理由之具體與否係屬第二審法院審查範圍，不在命
    補正之列（參見法院辦理刑事訴訟案件應行注意事項第162
    點）。
(二)、經核上開被告所提之上訴理由，要非屬所謂之具體理由（即
    必須依據卷內既有訴訟資料或提出新事證，具體指摘或表明
    第一審判決有何採證認事、用法或量刑等足以影響判決本旨
    之不當或違法，而構成應予撤銷之具體事由，始克當之【例
    如：依憑證據法則具體指出所採證據何以不具證據能力，或
    依憑卷證資料，明確指出所為證據證明力之判斷如何違背經
    驗、論理法則】，最高法院97年度臺上字第892 號判決意旨
    參見）。而被告在原審99年8月17日準備程序、審理時本即
    為有罪之陳述，復表明無證據調查，承認犯罪，有原審各該
    準備程序及審判筆錄可稽（見原審卷第38頁背面、42頁背面
    、43頁背面）。
(三)、修正前刑法第56條連續犯之規定及同法第340條之常業詐欺
    罪，均於95年7月1日起修正刪除；本案被告犯罪皆在95年7
    月1日之後，自無修正前刑法第56條連續犯或第340條常業詐
    欺罪等規定之適用。復按刑事法若干犯罪行為態樣，本質上
    原具有反覆、延續實行之特徵，立法時既予特別歸類，定為
    犯罪構成要件之行為要素，則行為人基於概括之犯意，在密
    切接近之一定時、地持續實行之複次行為，倘依社會通念，
    於客觀上認為符合一個反覆、延續性之行為觀念者，於刑法
    評價上，即應僅成立一罪。學理上所稱「集合犯」之職業性
    、營業性或收集性等具有重複特質之犯罪均屬之，例如經營
    、從事業務、收集、販賣、製造、散布等行為概念者是（最
    高法院95年度台上字第1079號判決意旨參照）。要言之，學
    理上所謂之「集合犯」，係一種構成要件類型，亦即立法者
    針對特定刑罰規範之構成要件，已預設其本身係持續實行之
    複次行為，具備反覆、延續之行為特徵，將之總括或擬制成
    一個構成要件之「集合犯」行為，此種犯罪以反覆實行為典
    型、常態之行為方式，具侵害法益之同一性，因刑法評價上
    為構成要件之行為單一，因而僅包括的成立一罪。然刑法第
    216條、第211條之行使偽造公文書罪及同法第339條第1項之
    詐欺取財罪，在95年7月1日修正刑法施行前，並未被認係「
    集合犯」。故被告與其他共犯前後二次次實施行使偽造公文
    書、詐欺取財等犯行，自無可包括地僅論以「集合犯」之實
    質上一罪。準此以解，關於被告之罪數問題，自應回歸一罪
    一罰之基本原則，以被害人之數而定其罪數，不同之被害人
    即係不同之罪。查，被告所為詳如原審判決書犯罪事實欄一
    之(一)(1)及一之(一)(2)所示二次犯行，因被害人分別為乙○○、
    丙○○○二人，故原審認為如原審判決書犯罪事實欄一之(一)
    (1)及一之(一)(2)所示二次犯行，犯意各別，行為互殊，予以分
    論併罰（按：原審判決書就犯罪事實分段記載，量刑理由記
    載「分別量處如主文所示之刑」，由此可以推知），且係本
    於起訴檢察官所論告之罪數（見起訴書第5、6頁）。本件上
    訴人上訴理由僅稱：「被告對於所犯行使偽造公文書罪之偽
    造公文書流程絲毫不知，被告雖然認罪，但並不知偽造之公
    印及公文書究係如何製作，所犯行使偽造公文書罪應為單一
    犯意，不得論以二罪」等語，為其上訴之理由，而俱未依法
    指摘或表明第一審判決有何採證認事、用法或量刑等足以影
    響判決本旨之不當或違法，而構成應予撤銷之具體事由。
(四)、次按刑之量定，為求個案裁判之妥當性，法律賦予法院裁量
    之權。量刑輕重，屬為裁判之法院得依職權自由裁量之事項
    ，苟其量刑已以行為人之責任為基礎，並斟酌刑法第57條各
    款所列情狀，在法定刑度內，酌量科刑，如無偏執一端，致
    明顯失出失入情形，即不得就量刑部分遽指為不當或違法。
    被告雖上訴另以：其於原審審理時，已當庭將犯罪所得部分
    全數返還被害人，懇請本院審酌被告已坦承認罪，並將犯罪
    所得全數返還被害人等情，再依刑法第59條減輕其刑等語。
    然查，原審於量刑時，已經具體審酌「被告甲○○僅為圖謀
    一己之私利，利用單純無防備心之民眾遂行其詐騙行為，手
    段實值非難、被告正值青壯之年，竟不循正途賺取所需，卻
    利用一般民眾欠缺法律專業知識、對於行政及檢察機關案件
    進行流程不熟悉，暨民眾對於公務人員執行職務公信力之信
    賴感，以非法方法圖謀不法所得，嚴重破壞國家公權力機關
    之威信，且被告參與詐騙之金額高達（新台幣）624萬元，
    造成被害人乙○○、丙○○○損失甚鉅與無可平復之心理傷
    害，對社會治安所造成之危害程度甚巨，復衡酌被告於共同
    犯罪中所扮演之角色，及犯罪後對於上揭犯罪事實業已坦白
    承認，且已與被害人乙○○、丙○○○達成和解，將其所分
    得之不法利益先行賠付被害人（按：被告僅返還乙○○21萬
    2千元，返還丙○○○10萬元），雖尚未能彌補被害人乙○○、丙○○○所受損害之全部，惟犯後態度尚稱良好等一切
    情狀」，予以綜合考量後，在法定刑範圍內分別科處刑罰，
    並定其應執行之刑，所為量刑職權之行使，核無不合。
四、綜上所述，被告之上訴理由既非前開說明所謂之具體理由，
    則揆諸前開最高法院判決之意旨，及依「程序優先於實體」
    之刑事訴訟法原則，本件上訴即不合法定上訴程式，而應予
    駁回，並不經言詞辯論為之。
據上論斷，應依刑事訴訟法第367條前段、第372條，判決如主文
。
中    華    民    國    99    年    10    月    26    日
            刑事第九庭    審判長法  官  江  德  千
                                法  官  賴  妙  雲
                                法  官  陳  宏  卿
以上正本證明與原本無異。
如不服本判決應於收受送達後10日內向本院提出上訴書狀，其未
敘述上訴之理由者，並得於提起上訴後10日內向本院補提理由書
（均須按他造當事人之人數附繕本）「切勿逕送上級法院」。

                                書記官  林  振  甫
中    華    民    國    99    年    10    月    26    日
附錄論罪科刑法條
中華民國刑法第216條
（行使偽造變造或登載不實之文書罪）
行使第210條至第215條之文書者，依偽造、變造文書或登載不實
事項或使登載不實事項之規定處斷。
中華民國刑法第211條
（偽造變造公文書罪）
偽造、變造公文書，足以生損害於公眾或他人者，處1年以上7年
以下有期徒刑。

司法院資訊處製作；財團法人民間司法改革基金會備份。
